【裁判字號】    97,訴,353
【裁判日期】    971224
【裁判案由】    毒品危害防制條例
【裁判全文】
臺灣臺東地方法院刑事判決               97年度訴字第353號
公  訴  人  臺灣臺東地方法院檢察署檢察官
被      告  甲○○
                    （另案在臺灣臺東監獄東成分監執行中）
上列被告因違反毒品危害防制條例案件，經檢察官提起公訴（97
年度毒偵字第436號），本院行簡式審判程序，判決如下：
    主    文
甲○○施用第一級毒品，累犯，處有期徒刑捌月。
    犯罪事實
一、甲○○（原名黃英士，業於民國94年 5月11日更名）曾因違
    反毒品危害防制條例案件，經臺灣桃園地方法院於88年9月8
    日以88年度毒聲字第5211號裁定送觀察、勒戒後，認有繼續
    施用毒品傾向，復經同院以88年度毒聲字第5883號裁定令入
    戒治處所強制戒治，嗣經同院以89年度毒聲字第1429號裁定
    停止戒治，所餘期間付保護管束，惟於保護管束期間，因違
    反保護管束應遵守事項情節重大，再經同院以89年度毒聲字
    第4801號裁定撤銷停止戒治，令入戒治處所施以強制戒治，
    迨於90年5月2日戒治期滿執行完畢，並由臺灣桃園地方法院
    檢察署檢察官於90年8月17日以90年度戒偵字第803號案件為
    不起訴處分確定；又於90年 9月間施用第二級毒品，經同院
    以90年度毒聲字第4590號裁定令入戒治處所強制戒治，嗣經
    同院以91年度毒聲字第3023號裁定停止戒治，停止期間付保
    護管束，迄至92年3月6日保護管束期滿未經撤銷，視為強制
    戒治完畢，並經同院於91年9月16日以91年度壢簡字第423號
    判決判處有期徒刑2月確定，嗣於92年9月28日徒刑期滿執行
    完畢；復因竊盜及妨害公務案件，經同院於93年2月23日以9
    2年度簡字第224號判處有期徒刑3月、3月，定應執行刑有期
    徒刑4月確定，嗣於93年9月18日徒刑期滿執行完畢；再於前
    揭強制戒治執行完畢釋放後 5年內之94年間，因犯連續施用
    第一級毒品罪，經同院以94年度訴字第2315號判處有期徒刑
    8 月，並於95年1月16日確定，而於96年3月14日徒刑期滿執
    行完畢在案，竟不知醒悟，仍基於施用第一級毒品海洛因之
    犯意，於97年8月9日下午 3時許，在桃園縣楊梅鎮大成市場
    21號之友人住處，將海洛因混水稀釋後，以針筒注射手臂靜
    脈之方式，施用海洛因1次，嗣於同年月12日晚間9時30分許
    ，為警另案拘提，經其同意採尿送驗後，查獲上情。
二、案經桃園縣政府警察局平鎮分局報由臺灣桃園地方法院檢察
    署呈請臺灣高等法院檢察署檢察長令轉臺灣臺東地方法院檢
    察署檢察官偵查起訴。
    理    由
一、本案被告甲○○所犯係死刑、無期徒刑、最輕本刑為 3年以
    上有期徒刑以外之罪，亦非高等法院管轄之第一審案件，而
    被告於本院行準備程序中就被訴事實為有罪之陳述，經告知
    簡式審判程序之旨，並聽取公訴人及被告意見後，本院合議
    庭依刑事訴訟法第 273條之1第1項規定，裁定由受命法官獨
    任進行簡式審判程序，合先敘明。
二、上揭犯罪事實，業據被告甲○○於本院審理中坦白承認，且
    其於97年8月12日晚間9時30分許，為警所採集之尿液（檢體
    編號 97F-361號），經送鑑驗結果確呈海洛因主要代謝物嗎
    啡之陽性反應，此有台灣檢驗科技股份有限公司97年9月2日
    濫用藥物檢驗報告、桃園縣政府警察局平鎮分局被採尿人姓
    名編號對照表、檢體紀錄表及勘察採證同意書各 1紙附卷可
    稽，又毒品施用後於尿液中可檢出其代謝物之時間，受施用
    劑量及頻率、施用方式、飲水量多寡、個人體質及其代謝情
    況等因素影響，因個案而異，海洛因一般可檢出之時間為施
    用後 4日內，而海洛因服用後24小時內經由尿液排出之量可
    達施用劑量之80%，此有行政院衛生署管制藥品管理局92年3
    月10日管檢字第0920001495號函文可資參照，而海洛因施用
    入人體後，水解還原成嗎啡，再循嗎啡之代謝方式排出體外
    ，已據行政院衛生署藥物食品檢驗局 (73)藥檢壹字第30221
    號函文說明綦詳，至尿液中是否含有海洛因等毒品之反應，
    經以氣相層析質譜儀 (GC/MS)分析方法進行確認檢驗，尿液
    檢體中濫用藥物或其代謝物嗎啡之濃度高於或等於300ng/ml
    時，即可認定鴉片類嗎啡之藥物存在，此觀前開檢驗報告說
    明甚詳。查本案前揭檢驗報告之確認檢驗，係以氣相層析質
    譜儀進行檢驗，為目前公認較為精細之檢驗方式，一般均不
    致產生海洛因之偽陽性反應，且係以分析物是否存在為準，
    分析結果等於或高於最低可檢濃度時，即稱之為陽性，而被
    告前揭尿液檢體之確認檢驗結果，檢出濃度為嗎啡：604ng/
    ml，高於該確認結果報告之最低可檢濃度，依前開說明，足
    認被告上揭尿液中之海洛因主要代謝物嗎啡確呈陽性反應，
    要無疑義。綜上，足認被告自白與事實相符，事證明確，其
    施用海洛因之犯行，洵堪認定。再毒品危害防制條例於92年
    7月9日修正公布，並自93年1月9日施行，其中第20條、第23
    條將施用毒品之刑事處遇程序，區分為「初犯」及「5 年內
    再犯」、「5 年後再犯」。依其立法理由之說明：「初犯」
    ，經觀察、勒戒或強制戒治後，應為不起訴處分或不付審理
    之裁定；經觀察、勒戒或強制戒治執行完畢釋放後，「5 年
    內再犯」者，因其再犯率甚高，原實施之觀察、勒戒及強制
    戒治既已無法收其實效，爰依法追訴或裁定交付審理。至於
    經觀察、勒戒或強制戒治執行完畢釋放後，「5 年後再犯」
    者，前所實施之觀察、勒戒或強制戒治已足以遮斷其施用毒
    品之毒癮，為期自新及協助其斷除毒癮，仍適用「初犯」規
    定，先經觀察、勒戒或強制戒治之程序。從而依修正後之規
    定，僅限於「初犯」及「5 年後再犯」二種情形，始應先經
    觀察、勒戒或強制戒治程序。倘被告於 5年內已再犯，經依
    法追訴處罰，縱其第三次（或第三次以上）再度施用毒品之
    時間，在初犯經觀察、勒戒或強制戒治執行完畢釋放 5年後
    ，已不合於「5年後再犯」之規定，且因已於「5年內再犯」
    ，顯見其再犯率甚高，原實施觀察、勒戒或強制戒治，已無
    法收其實效，即應依同條例第10條處罰，此有最高法院95年
    度第 7次刑事庭會議決議意旨可資參照。查被告前因違反毒
    品危害防制條例案件，經臺灣桃園地方法院於88年9月8日以
    88年度毒聲字第5211號裁定送觀察、勒戒後，認有繼續施用
    毒品傾向，復經同院以88年度毒聲字第5883號裁定令入戒治
    處所強制戒治，嗣經同院以89年度毒聲字第1429號裁定停止
    戒治，所餘期間付保護管束，惟於保護管束期間，因違反保
    護管束應遵守事項情節重大，再經同院以89年度毒聲字第48
    01號裁定撤銷停止戒治，令入戒治處所施以強制戒治，迨於
    90年5月2日戒治期滿執行完畢，並由臺灣桃園地方法院檢察
    署檢察官於90年8月17日以90年度戒偵字第803號案件為不起
    訴處分確定；又於90年 9月間施用第二級毒品，經同院以90
    年度毒聲字第4590號裁定令入戒治處所強制戒治，嗣經同院
    以91年度毒聲字第3023號裁定停止戒治，停止期間付保護管
    束，迄至92年3月6日保護管束期滿未經撤銷，視為強制戒治
    完畢，並經同院於91年9月16日以91年度壢簡字第423號判決
    判處有期徒刑2月確定，嗣於92年9月28日徒刑期滿執行完畢
    ；復於94年間再犯連續施用第一級毒品罪，經同院以94年度
    訴字第2315號判處有期徒刑8月，並於95年1月16日確定，而
    於96年 3月14日徒刑期滿執畢等情，有卷附臺灣高等法院被
    告前案紀錄表可按，是被告雖係於前揭強制戒治執行完畢釋
    放，5 年以後再犯本案施用毒品之罪，惟參諸上揭說明，已
    無再經觀察、勒戒或強制戒治之必要，自應依法逕予追訴處
    罰。
三、按海洛因係屬毒品危害防制條例第 2條第2項第1款所明定之
    第一級毒品，不得持有、施用，被告甲○○既持以施用，核
    其所為，係犯毒品危害防制條例第10條第 1項之施用第一級
    毒品罪。其持有海洛因嗣進而施用之，其持有之低度行為應
    為施用之高度行為所吸收，不另論罪。又被告有如犯罪事實
    欄一所載之論罪科刑及執行情形，有臺灣高等法院被告前案
    紀錄表等件附卷可據，其受有期徒刑之執行完畢後，5 年以
    內故意再犯本案法定刑為有期徒刑之罪，為累犯，應依法加
    重其刑。爰審酌被告正值壯年，不思尋求身心之正當發展，
    前已因施用毒品案件，經機關戒治矯正完畢後，竟不知醒悟
    ，猶再施用毒品不輟並因竊盜等案件，迭受徒刑之執行已如
    上述，另再犯施用第一級毒品之罪，經臺灣桃園地方法院先
    後於97年5月16日、同年11月21日，分別以97年度審訴字第8
    68號、第2724號判處有期徒刑6月又15日、8月，現在監執行
    中，此有上開判決及臺灣高等法院被告前案紀錄表附卷可查
    ，顯見其自制力薄弱，漠視法令禁制，並未決心根絕毒害，
    亦徵其素行之不良，又施用毒品，非但足以導致個人之精神
    障礙、性格異常，甚至造成生命危險，而戕害一己之身心健
    康，且對社會秩序潛藏有高度之危害，本不宜輕縱，惟念及
    被告自承施用毒品之動機及目的係因誤交損友，加以失業而
    心生挫折，為求一己快感，戕害己身，是其於他人之法益尚
    未生實際侵害，且犯後尚知坦認犯行，兼衡酌其犯罪之手段
    、情節及其智識程度、生活狀況等一切情狀，量處如主文所
    示之刑。
據上論斷，應依刑事訴訟法第 273條之1第1項、第299條第1項前
段，毒品危害防制條例第10條第 1項，刑法第11條前段、第47條
第1項，判決如主文。
本案經檢察官乙○○到庭執行職務
中    華    民    國    97    年    12    月    24    日
                  刑事第三庭  法  官  劉正偉
以上正本證明與原本無異。
如不服本判決應於收受送達後10日內向本院提出上訴書狀，並應
敘述具體理由；其未敘述上訴理由者，應於上訴期間屆滿後20日
內向本院補提理由書（均須按他造當事人之人數附繕本）。「切
勿逕送上級法院」。
                              書記官  王希文
中    華    民    國    97    年    12    月    24    日
附錄論罪科刑法條全文：
毒品危害防制條例第10條第1項：
施用第一級毒品者，處6月以上5年以下有期徒刑。


司法院資訊處製作；財團法人民間司法改革基金會備份。
